臺灣高等法院刑事裁定
111年度毒抗字第409號
抗  告  人  
即  被  告  張惟鈞



上列抗告人因違反毒品危害防制條例案件，不服臺灣桃園地方法
院111年度毒聲字第514號，中華民國111年4月11日裁定（聲請案
號：臺灣桃園地方檢察署111年度毒偵字第2063號），提起抗告
，本院裁定如下：
    主  文
抗告駁回。                                              
    理  由
一、原裁定意旨略以：抗告人即被告張惟鈞（下稱被告）基於施
    用第二級毒品之犯意，於民國110年9月10日晚間11時許，在
    桃園市○○區○○街000號6樓住處内，將含有甲氧基甲基安非他
    命（MMA) 成分之毒品咖啡包倒入口中，再搭配飲料服用之
    方式，施用第二級毒品甲氧基甲基安非他命1次之事實，業
    經被告於警詢坦承不諱，並有真實姓名與尿液編號對照表、
    濫用藥物檢驗報告在卷可稽，應堪為認定。又被告未曾因施
    用毒品受觀察、勒戒，有本院被告前案紀錄表在卷可佐，是
    被告係「初犯」毒品危害防制條例第10條第2項施用第二級
    毒品罪。被告有施以觀察、勒戒必要一節，業經檢察官釋明
    ，應依同條例第20條第1項令被告入勒戒處所觀察、勒戒。
    從而，檢察官所為本件聲請，核屬有據，應予准許等語。
二、抗告意旨略以：被告自110年7月經○○○○醫院身心科診斷罹患
    憂鬱症，至今尚按醫師用藥治療中，若實施觀察、勒戒，恐
    加深焦慮恐慌及強迫等症狀，且被告對於本件施用毒品犯行
    ，內心深感懊悔，已由家人監護並自行實施戒治，目前狀況
    良好，懇請撤銷原裁定云云。
三、按犯毒品危害防制條例第10條之罪者，檢察官應聲請法院裁
    定，或少年法院（地方法院少年法庭）應先裁定，令被告或
    少年入勒戒處所觀察、勒戒，其期間不得逾2月，毒品危害
    防制條例第20條第1項定有明文，此為法律之強制規定，不
    得藉詞免除。次按毒品危害防制條例所規定之觀察、勒戒處
    分，其立法意旨在幫助施用毒品者戒除毒癮，該處分之性質
    非為懲戒行為人，而係為消滅行為人再次施用毒品之危險性
    ，目的在戒除行為人施用毒品之身癮及心癮措施；觀察勒戒
    係導入一療程觀念，針對行為人將來之危險所為預防、矯治
    措施之保安處分，以達教化與治療之目的，可謂刑罰之補充
    制度，從而毒品危害防制條例本身所規定之觀察、勒戒及強
    制戒治等保安處分，雖兼具自由刑之性質，卻有刑罰不可替
    代之教化治療作用，且觀察、勒戒既屬用以矯治、預防行為
    人反社會性格，而具社會保安功能之保安處分，當無因行為
    人之個人或家庭因素而免予執行之理。末按所謂毒品戒癮治
    療計畫（即美沙冬替代療法），係法務部基於防制毒品危害
    之刑事政策與毒品危害防制條例第24條鑑於對於若干施用毒
    品者若僅施以徒刑不足以斷絕毒癮之規範本旨，乃令檢察機
    關與衛生福利部合作，由檢察官審酌個案情形，援引毒品危
    害防制條例第24條，並參酌刑法第57條所列事項及公共利益
    之維護，改以緩起訴處分方式轉介毒品施用者前往醫療院所
    治療。
四、經查：被告於警詢坦承施用第二級毒品甲氧基甲基安非他命
    犯行不諱，且徵得其同意後為警所採集之尿液檢體，經送檢
    驗結果，呈安非他命、甲基安非他命、甲氧基甲基安非他命
    陽性反應等情，有桃園市政府警察局大園分局被採尿人尿液
    暨毒品真實姓名與編號對照表、内政部警政署刑事警察局11
    1年1月24日刑鑑字第0000000000號鑑定書在卷可稽，堪認被
    告前揭任意性自白核與事實相符，其犯行堪予認定，揆諸前
    揭規定，被告自應令入勒戒處所觀察、勒戒。至是否給予被
    告為附命完成戒癮之緩起訴處分，應由檢察官參酌刑法第57
    條所列事項及公共利益之維護依職權判斷衡酌。凡經檢察官
    聲請且符合法定要件者，法院僅得為有限之低密度審查，除
    檢察官之判斷有重大明顯瑕疵，或其裁量權已萎縮至無聲請
    觀察、勒戒之餘地，法院原則上應尊重檢察官職權之行使，
    並據以裁定，尚無自由斟酌以其他方式替代或得以其他原因
    免予執行之權。是本件檢察官審酌被告因另涉販賣毒品咖啡
    包犯行，經原審法院以111年度訴字第126號審理中，因戒癮
    治療程序無法在監所為之，難予從事戒癮治療，參以被告未
    曾因施用毒品受觀察、勒戒紀錄，而聲請觀察、勒戒，核無
    違反立法目的或悖於比例原則等濫用裁量權限之情形等節，
    於其裁量範圍內未依毒品危害防制條例第24條，改以緩起訴
    處分方式轉介毒品施用者前往醫療院所治療，此非本院所得
    審酌之事項。至被告所述罹患憂鬱症之疾病因素，固據提出
    ○○○○醫院藥袋、回診單、醫療費用收據為憑，惟核與被告施
    用第二級毒品犯行無涉，且於觀察、勒戒期間本得請求勒戒
    處所之醫護人員給予適當照料，尚無解免其依法應受之觀察
    、勒戒處分。綜上所述，原審裁定被告應入勒戒處所觀察、
    勒戒，核無違誤，其抗告意旨於法尚屬無據，為無理由，應
    予駁回。
據上論斷，應依刑事訴訟法第412 條，裁定如主文。
中　　華　　民　　國　　111 　年　　5 　　月　　11　　日
                  刑事第十七庭  審判長法　官  鄭水銓
                                      法　官  黃雅芬
                                      法　官  沈君玲
以上正本證明與原本無異。
不得再抗告。
                                      書記官  羅敬惟
中　　華　　民　　國　　111 　年　　5 　　月　　11　　日